【裁判字號】    97,上易,2151
【裁判日期】    980212
【裁判案由】    贓物
【裁判全文】
臺灣高等法院臺中分院刑事判決        97年度上易字第2151號
上  訴  人  臺灣臺中地方法院檢察署檢察官
上  訴  人
即  被  告  丁○○
                    國民
選任辯護人  吳憲明律師
上列上訴人因被告犯贓物案件，不服臺灣臺中地方法院97年度易
字第3332號中華民國97年10月14日第1審判決（起訴案號：臺灣
臺中地方法院檢察署97年度偵字第12280號），提起上訴，本院
判決如下：
    主  文
上訴駁回。
    事  實
一、丁○○為臺中縣梧棲鎮○○路66號「同宸興企業社」（起訴
    書及原審判決均誤載為「同辰汽機車回收場」）之負責人，
    明知丙○○（本院另為審結）於附表所載之時間，各次所載
    運前來販賣之汽車拉桿半成品乃屬贓物（係「煌裕汽車材料
    有限公司」（以下稱「煌裕公司）所有，於如附表「竊取時
    間」欄遭丙○○下手竊取），竟仍基於故買贓物之犯意，分
    別於附表所載之時間，以每公斤新臺幣（以下同）11.5至12
    元不等之價格，親自或指示不知情之員工辛○○予以買受（
    各次買受之數量詳如附表「竊取重量」欄所示），合計12次
    ，而為故買贓物。
二、案經「煌裕公司」之代表人卓蔡乖之代理人周平凡律師訴由
    臺中縣警察局清水分局報請臺灣臺中地方法院檢察署檢察官
    偵查起訴。
    理  由
壹、證據能力部分：
    按被告以外之人（包括證人、鑑定人、告訴人、被害人及共
    同被告等）於審判外之陳述雖不符刑事訴訟法第159條之1至
    之4等4條之規定，而經當事人於審判程序同意作為證據，法
    院審酌該言詞陳述或書面陳述作成時之情況，認為適當者，
    亦得為證據；當事人、代理人或辯護人於法院調查證據時，
    知有刑事訴訟法第159條第1項不得為證據之情形，而未於言
    詞辯論終結前聲明異議者，視為有前項之同意，同法第159
    條之5定有明文。立法意旨在於傳聞證據未經當事人之反對
    詰問予以核實，原則上先予排除。惟若當事人已放棄反對詰
    問權，於審判程序中表明同意該等傳聞證據可作為證據；或
    於言詞辯論終結前未聲明異議，基於尊重當事人對傳聞證據
    之處分權，及證據資料愈豐富，愈有助於真實發見之理念，
    且強化言詞辯論主義，使訴訟程序得以順暢進行，上開傳聞
    證據亦均具有證據能力。查檢察官、被告、被告之選任辯護
    人對於本案卷內相關證人之證述、文書卷證資料之證據能力
    ，並未就有合於刑事訴訟法第159條第1項不得為證據之情形
    於本院言詞辯論終結前聲明異議，且上述證人之證述、文書
    卷證資料亦經本院於審理期日逐一提示、朗讀，並告以要旨
    ，本院復審酌相關證人證述筆錄製成、文書卷證資料取得，
    並無證據顯示有何違背程序規定情事，依據上述之說明，均
    應具有證據能力。
貳、實體理由：
一、訊據上訴人即被告（以下稱被告）丁○○固不否認伊有於如
    附表所示之時間，向丙○○購入如附表「竊取重量」欄所示
    之汽車拉桿，惟矢口否認犯有如犯罪事實欄所載之故買贓物
    犯行，辯稱：雖有向丙○○購買如附表所示之汽車拉桿，然
    並不知悉係屬贓物云云。被告之選任辯護人辯護意旨略稱：
    被告收購系爭汽車拉桿時，丙○○係駕駛公司之貨車，且穿
    著公司之制服前來，並向被告稱此出售物係公司之不良品，
    或規格不符之瑕疵品，又丙○○係於上班時間載運前來販賣
    ，與甲○○證稱於一大早或是晚上比較有可能買到贓物之情
    不同，是依據上述情況顯示被告應不知悉系爭汽車拉桿乃屬
    來源不明之贓物始加以收購，更者被告係按一般市價購買，
    並隨物價波動調整購買價格，若係被告知悉為贓物當無可能
    以市價予以收購；是被告既不知悉上述汽車拉桿為屬贓物，
    自應為被告無罪之諭知。」等語，資為辯護。
二、惟查：
  (一)被告對伊係「同宸興企業社」之負責人，且有於附表所載時
    間，先後計12次，向證人丙○○購買告訴人「煌裕公司」所
    有之汽車拉桿半成品一節，除為被告於警詢、偵訊、原審法
    院審理、本院審理中所一致是認外，復核與證人即「煌裕公
    司」之副總經理己○○、販賣如附表之物予被告之丙○○分
    別於警詢、偵查中、本院審理中證述情節相符，並有被告經
    營之「同宸興企業社」所開立之收據14紙、丙○○所販售之
    同型拉桿（連同鐵籠）照片各在卷可佐；是被告於如附表所
    示之時間向丙○○購入之汽車拉桿半成品，確係「煌裕公司
    」失竊之物，即屬贓物一節，堪先認定。
  (二)由下列之證據足以證明被告於購入如附表所示之汽車拉桿半
    成品時有贓物之認識：
  1.(1)丙○○於附表所示時間販售之汽車拉桿半成品，係整批相
    同貨物之物，並以鐵籠或架子裝列，整齊擺放，並屬未經使
    用之汽車拉桿半成品一節，已據被告於原審法院審理中供稱
    ：「那是放在鐵籠或是鐵架裡面的，就是有的有鐵架，有的
    是放在鐵籠裡面的。放在鐵架上面的拉桿，就是一支一支排
    列好好的。‥‥我有看出來有些是新的。」等語（原審卷第
    25頁反面）；並核與丙○○於偵查中證稱：「是還沒組裝的
    零件，都是新的。」（偵查卷第25頁）、於原審法院審理中
    結證稱：「有的是全新的，有的是舊的，就是有些已經有組
    裝過，但是尺寸不符合，所以有換過，並不是真的有使用過
    。」、「（問：所以這些東西都是沒有使用過的汽車拉桿？
    ）是的。包裝都是放在鐵架、鐵籠裡面。1個鐵籠裡面可能
    裝了幾百支。‥‥。」、「（問：這些拉桿都是沒有使用過
    的？）是的。從外觀就可以看出來，只是有些放的比較久。
    」、「（問：販賣的時候，你是連同拉桿放置的鐵架、鐵籠
    都一併秤重販賣？）是的。」等語（原審卷第24、67頁正面
    ）相符；並有丙○○販售如附表所示之物之相片在卷可佐（
    偵查卷第48頁）。是被告向丙○○購買如附表所示之汽車拉
    桿半成品係未曾使用過之新品，且連同鐵籠、架子一併購買
    ，汽車拉桿更於鐵籠、架子中更係整齊排列之情，堪認屬實
    。
  (2)而被告另經營「同辰汽機車回收場」，以從事汽機車回收為
    業，期間已有數年之久，該回收場專為汽機車材料回收業務
    之經營一節，已據被告於原審法院審理中供承：「現在是因
    為我同辰有請師傅，有賣汽車材料，所以現在才比較瞭解，
    同宸興沒有賣汽車材料。」、「（問：同辰有賣汽車材料，
    是何時開始的？）96年的時候。」、「（問：同辰、同宸興
    都是你經營的？）是的。」等語（原審卷第76頁反面），復
    於本院審理中所不爭執；此並核與證人辛○○於原審法院審
    理中結證稱：「我們公司就是同辰汽車回收，就是作汽車方
    面的回收。」等語（原審卷第69頁反面）相符。則被告除經
    營「同宸興企業社」外，復經營「同辰汽機車回收場」，從
    事汽機車回收有數年之久，自對汽車相關零件、材料當應有
    專業知識，自具區辨汽車拉桿不良品與完好品異同之能力，
    允無疑義；再佐以己○○於原審法院審理中亦證稱：「（問
    ：不良品與完好的半成品，外觀上有無辦法區分？一般人可
    以區分嗎？）一般人比較沒有辦法，如果有做過汽車的就可
    以。‥‥。」、「（問：一般不良品，外觀看起來是不是一
    樣？）不良品會比較髒，因為會放比較久，看起來像是舊的
    東西，因為我們的半成品，我們會用保鮮膜包起來，避免灰
    塵落在上面，但是不良品上面，我們就不會這樣處理。」等
    語（原審卷第62頁正反面），暨參諸丙○○於如附表所示之
    時間，各項次販售之汽車拉桿數量龐大，每次皆逾2000公斤
    以上，該汽車拉桿復以鐵籠、架子裝設，整齊逐一排列擺放
    ，於客觀上當可認定非屬不良品至明。
  2.次查：
  (1)被告向丙○○購入如附表所示之物，各項次重量皆逾2000公
    斤（即2噸），有上述收據在卷可憑。而被告經營廢鐵回收
    ，每月回收之廢鐵重量約50噸至200噸，為被告於原審法院
    審理中供稱在卷（原審卷第75頁反面）。而辛○○於原審法
    院審理中則證稱：「（問：1次載運3噸過來的很少？）是的
    。」、「（問：一般來說，客戶大約都是載運多少量過來？
    ）幾百公斤到1噸左右。」等語（原審卷第71頁反面），則
    依被告向丙○○購入上述汽車拉桿之數量，與伊一般購入回
    收廢鐵之狀態係具有差異性；再依被告自行提出「同宸興實
    業社」自97年1月中旬至2月中旬止收購廢鐵之收據影本（原
    審卷第89～97頁），除向客戶「臺洋」（車號607）、「佳
    興」（車號607）、「車號607-RH」、「寶謙」所收購之廢
    鐵量為2000公斤至24000公斤外，其餘客戶皆在1000公斤以
    下之情以觀，被告向丙○○購入如附表所示之物時，與被告
    一般營業中單次購入廢鐵材料之數量，實有相當差異性存在
    ；況之，被告於向丙○○於購入如附表所示之物時，係同批
    、同型、整齊擺放陳列之物，與一般正常經營廢鐵材料之回
    收更是有別。
  (2)又被告經營廢鐵材料回收，僅向公司行號為之，未向私人購
    買，亦據被告於原審法院供稱在卷，核與辛○○於原審法院
    審理中結證稱：「私人的不收，就是只有公司的才收。‥‥
    我們處理的都是一些進口的廢鐵，公司的話，就是要有公司
    的車子載來，或是叫我們去載，我們才會去處理。」等語（
    原審卷第68頁反面）相符。而被告於原審法院審理中更供稱
    ：「以「同宸興實業社」名義向丙○○購買如附表所示之汽
    車拉桿半成品，該「同宸興實業社」亦係須開立發票的公司
    。」等語（原審卷第78頁）。則被告如無贓物之明知，又何
    以未向丙○○要求提供販售如附表所示之物之統一發票，以
    為被告經營汽車回收場之進項憑證，此在於如附表所示之物
    數量皆屬龐大，次數又多之條件下，被告此舉與一般客觀常
    情更屬相違。況且，丙○○於本院審理中復結證稱其係以個
    人名義將如附表所示之物販售予被告等語（本院卷第48頁）
    ，與被告於原審法院審理中所供稱伊所經營之廢鐵回收僅向
    公司行號購買云云，有所不符。
  3.是依據上述之說明，被告於向丙○○購入如附表所示之物時
    ，該物既屬「煌裕公司」所製造生產之完好產品，而非具有
    瑕疵之不良品，又係同批貨品連同鐵架出售，數量龐大，次
    數眾多，自顯有贓物之認識，堪可認定。
  (三)至於：
  1.被告於原審法院審理中辯稱：僅2、3次向丙○○接洽購買云
    云（原審卷第32頁正面）。此查：丙○○於原審法院審理中
    證稱：「（問：系爭拉桿賣給同辰的時候，都是由丁○○洽
    談的嗎？）不一定，有時候是員工。」、「（問：是否記得
    你與丁○○接洽拉桿買賣的有幾次？）7、8次。」等語（原
    審卷第65頁反面），辛○○於原審法院審理中證稱：「（問
    ：第1次向丙○○收購的時候，丁○○有無對於這個事情做
    怎麼樣指示？）他就是說當時的單價多少而已。‥‥。」、
    「（問：你接觸的第1次丙○○來賣的時候，你有無特別去
    向丁○○報告？）我有打電話問丁○○，說之前那個載拉桿
    的又載來賣了，要不要收，丁○○說可以，然後說價格是多
    少。」、「（問：一般的客戶載貨來賣，你都會問丁○○嗎
    ？）如果我認識的，我就不會問，我就直接處理，如果是陌
    生的，我就會問一下。」等語（原審卷第73頁反面）。是被
    告就丙○○於如附表所載時間，前來販售汽車拉桿半成品時
    ，雖未在場，惟既已同意並指示辛○○得向丙○○購入如附
    表所示之物，被告對不在場而指示辛○○購入之部分，亦應
    負其責任至明；是被告於原審法院審理中所抗辯購入如附表
    所示之物時伊未全部在場云云，自不足為有利被告之認定。
  2.被告之選任辯護人於原審法院審理中抗辯稱：以「同宸興實
    業社」與「豐興煉鋼廠」簽訂之國內廢鐵商月供應貨量保證
    書（偵查卷第62頁），「同宸興實業社」於97年1月至6月每
    月出貨予「豐興煉鋼廠」之廢鐵保證量為200噸，被告向丙○○所購入如附表所示之廢鐵數量相較於平日收購之廢鐵數
    量係屬少數云云（原審卷第88頁），意指被告向丙○○購入
    之單一量並非大量云云。惟「同宸興實業社」除收購廢鐵外
    ，另有每月進口廢鐵約300多噸，已據被告於原審法院審理
    中自承在卷（原審卷第79頁反面），且辛○○同為證稱：「
    我們是進口的比較多，就是我們自己進口廢鐵。」等語（原
    審卷第70頁反面）。惟被告向丙○○購入如附表所示之物時
    ，有贓物之明知一節，亦如上開所述，「同宸興實業社」於
    每月雖有進口廢鐵逾300噸、每月保證出售予「豐興煉鋼廠
    」200噸廢鐵，與被告於向丙○○購入販售如附表所示之物
    時有無贓物之明知，仍屬二事，不容混為一談，亦不足以因
    此而採為被告有利之認定。
  3.丙○○於偵查中雖證稱：「我直接跟他（指被告）講是公司
    的不良品，而且裡面有些是生鏽的，以當時的廢鐵價賣出。
    」（偵查卷第25頁）、於原審法院審理中證稱：「我賣他（
    指被告）的時候，我是說這些是公司不合格的東西，至於他
    是否知道，我不清楚。我是開公司的車子去的，車上是漆新
    煌的公司名稱。」、「半數看起來都是新的。就是14次來說
    ，至少有7、8次是新的，其他有的看起來有些生銹。」、「
    （問：你販賣的時候，你如何說的？）曾經有說那是公司的
    不良品。」、「（問：你是在短期間內賣了14次，對方有無
    質疑為何你們公司的不良品那麼多？）有質疑過。我說那是
    公司裡面員工做錯了，所以要清倉。」等語（原審卷第24、
    66頁）。然丙○○販售予被告如附表之物，乃「煌裕公司」
    所製造生產之完好品，非瑕疵不良品，丙○○又係以鐵架整
    批、擺設整齊貨品一併販售，皆如上開所述，被告於購入該
    物之時已得以依外觀辨別贓物與否，於丙○○有無明確對被
    告告知如附表所示之物是否屬贓物對於被告犯罪之構成並不
    生必然關係，是丙○○上開證稱內容，亦無可採為被告之認
    定。
  4.被告之選任辯護人於本院審理中聲請傳喚證人臺中縣警察局
    清水分局偵查佐乙○○到庭雖證稱「當初是被告主動提供這
    些資料，他當初應該不知道這些是贓物」等語，惟同為證稱
    「我非本案之承辦人」、「未看過本案的贓物」等語，則乙○○既非本案承辦員警，又未曾見過本案贓物，其所證稱被
    告於當初應無贓物之認知云云，當係證人個人臆測之詞，核
    無可採。另被告之選任辯護人於本院審理中聲請傳喚之證人
    甲○○於本院審理中證稱「依照資源回收業者百分之95到百
    分之98沒有開立發票，因為無法提供發票予回收之人」等語
    ，此乃就被告與一般無法開立發票之回收業者買賣資源回收
    物之情況而為證述，與被告所抗辯稱伊僅向公司、行號購買
    廢鐵，而公司、行號得以開立發票供稅捐稽核之情況迥然有
    別；另被告之選任辯護人於本院審理中聲請傳喚證人庚○○
    之證言，僅能證明庚○○確有為被告所經營之企業社載運廢
    鐵至煉鋼廠，與被告是否明知丙○○所販售之物係贓物而故
    為購買，亦屬二事；另被告之選任辯護人於本院審理中聲請
    傳喚丙○○到庭證稱其確有販售如附表之物予被告，並連同
    鐵籠一同販售等語，亦核與伊向丙○○購入如附表所示之物
    時有無贓物明知不具有直接關連性；上開4位證人於本院審
    理中之證言內容，皆不足以採為被告有利之認定。
  (四)本件事證明確，被告上揭故買贓物犯行堪予認定。
三、核被告丁○○如附表編號1至12所為，均係犯刑法第349條第
    2項之故買贓物罪。被告就其中指示不知情之員工辛○○向
    同案被告丙○○故買贓物部分，係屬間接正犯。公訴人雖認
    被告丁○○於97年1月15日各購買3540公斤、及3300公斤係2
    次故買贓物犯行，於97年2月20日各購買2390公斤、及3120
    公斤係2次故買贓物犯行云云，惟被告於同日向同一人即丙○○先後2次購買汽車拉桿半成品，係於密切接近之時間、
    相同之地點，侵害同一之法益，各可認係一行為之接續動作
    ，應為接續犯，是公訴人此部分所認，顯係有誤，併此敘明
    。再被告所犯如附表所示之12次故買贓物犯行，犯意各別，
    行為互殊，應予分論併罰。爰審酌被告係以收購汽車回收為
    業，對汽車零件材料自有相當專業知識，猶以一般回收價格
    向丙○○故買失竊之贓物12次，再考其所購買之物品係汽車
    拉桿半成品，故買贓物之重量每次約在2000公斤至5000公斤
    之間，以一般廢鐵價格購入，再販售予煉鋼廠，從中牟取利
    益，造成「煌裕公司」受有龐大損害，嗣後又遲未能與被害
    人達成和解，且於犯後飾詞矯辯，否認犯罪，未見悔意，態
    度欠佳，惡性非輕，惟念其配合檢警查辦本案，提供向丙○○販入本件汽車拉桿半成品之各該次購買之收據，使丙○○
    犯竊盜罪案情得以釐清，亦使自己犯故買贓物之次數、重量
    得以查明等一切情狀，分別量處如主文所示之刑，各諭知易
    科罰金之折算標準，並定應執行刑有期徒刑6月，及易科罰
    金之折算標準。
四、原審以被告犯罪事證明確，並依據刑事訴訟法第299條第1項
    前段，刑法第349條第2項、第41條第1項前段、第51條第5款
    ，刑法施行法第1條之1等規定予以論科，復審酌上情，就被
    告犯如附表所示之罪，各處以有期徒刑2月，並定其應執行
    之刑有期徒刑6月，暨諭知易科罰金之折算標準等之認事用
    法並無違誤，量刑亦稱妥適，檢察官據告訴人具狀以原審判
    決量刑過輕為由，被告以否認犯罪為由，各為提起上訴，皆
    無可採，為無理由，均應予以駁回。
據上論結，應依刑事訴訟法第368條，判決如主文。
本案經檢察官戊○○到庭執行職務。
中    華    民    國    98    年    2     月    12    日
            刑事第三庭    審判長法  官  王  增  瑜
                                法  官  吳  進  發
                                法  官  梁  堯  銘
以上正本證明與原本無異。
不得上訴。
                                書記官  陳  麗  玉
中    華    民    國    98    年    2     月    12    日
附表：
┌──┬──────┬────┬─────────────┬──────────┐
│編號│  竊取時間  │竊取重量│    所犯之罪及所處之刑    │備            註    │
│    │  （民國）  │（公斤）│                          │                    │
├──┼──────┼────┼─────────────┼──────────┤
│ 1  │ 97年1月10日│2080    │刑法第349條第2項之故買贓物│起訴書附表編號1     │
│    │            │        │罪，處有期徒刑貳月，如易科│                    │
│    │            │        │罰金，以新臺幣貳仟元折算壹│                    │
│    │            │        │日。                      │                    │
├──┼──────┼────┼─────────────┼──────────┤
│ 2  │97年1月15日 │3540、  │刑法第349條第2項之故買贓物│起訴書附表編號2、3  │
│    │（接續2次） │3300    │罪，處有期徒刑貳月，如易科│                    │
│    │            │        │罰金，以新臺幣貳仟元折算壹│                    │
│    │            │        │日。                      │                    │
├──┼──────┼────┼─────────────┼──────────┤
│ 3  │97年1月24日 │3240    │刑法第349條第2項之故買贓  │起訴書附表編號4     │
│    │            │        │物罪，處有期徒刑貳月，如易│                    │
│    │            │        │科罰金，以新臺幣貳仟元折算│                    │
│    │            │        │壹日。                    │                    │
├──┼──────┼────┼─────────────┼──────────┤
│ 4  │97年1月30日 │5350    │刑法第349條第2項之故買贓物│起訴書附表編號5     │
│    │            │        │罪，處有期徒刑貳月，如易科│                    │
│    │            │        │罰金，以新臺幣貳仟元折算壹│                    │
│    │            │        │日。                      │                    │
├──┼──────┼────┼─────────────┼──────────┤
│ 5  │97年1月31日 │4560    │刑法第349條第2項之故買贓物│起訴書附表編號6     │
│    │            │        │罪，處有期徒刑貳月，如易科│                    │
│    │            │        │罰金，以新臺幣貳仟元折算壹│                    │
│    │            │        │日。                      │                    │
├──┼──────┼────┼─────────────┼──────────┤
│ 6  │97年2月1日  │3540    │刑法第349條第2項之故買贓物│起訴書附表編號7     │
│    │            │        │罪，處有期徒刑貳月，如易科│                    │
│    │            │        │罰金，以新臺幣貳仟元折算壹│                    │
│    │            │        │日。                      │                    │
├──┼──────┼────┼─────────────┼──────────┤
│ 7  │97年2月12日 │3910    │刑法第349條第2項之故買贓物│起訴書附表編號8     │
│    │            │        │罪，處有期徒刑貳月，如易科│                    │
│    │            │        │罰金，以新臺幣貳仟元折算壹│                    │
│    │            │        │日。                      │                    │
├──┼──────┼────┼─────────────┼──────────┤
│ 8  │97年2月14日 │2210    │刑法第349條第2項之故買贓物│起訴書附表編號9     │
│    │            │        │罪，處有期徒刑貳月，如易科│                    │
│    │            │        │罰金，以新臺幣貳仟元折算壹│                    │
│    │            │        │日。                      │                    │
├──┼──────┼────┼─────────────┼──────────┤
│ 9  │97年2月20日 │2390、  │刑法第349條第2項之故買贓物│起訴書附表編號10、11│
│    │（接續2次） │3120    │罪，處有期徒刑貳月，如易科│                    │
│    │            │        │罰金，以新臺幣貳仟元折算壹│                    │
│    │            │        │日。                      │                    │
├──┼──────┼────┼─────────────┼──────────┤
│10  │97年2月22日 │2720    │刑法第349條第2項之故買贓物│起訴書附表編號12    │
│    │            │        │罪，處有期徒刑貳月，如易科│                    │
│    │            │        │罰金，以新臺幣貳仟元折算壹│                    │
│    │            │        │日。                      │                    │
├──┼──────┼────┼─────────────┼──────────┤
│11  │97年2月25日 │3020    │刑法第349條第2項之故買贓物│起訴書附表編號13    │
│    │            │        │罪，處有期徒刑貳月，如易科│                    │
│    │            │        │罰金，以新臺幣貳仟元折算壹│                    │
│    │            │        │日。                      │                    │
├──┼──────┼────┼─────────────┼──────────┤
│12  │97年2月28日 │4540    │刑法第349條第2項之故買贓物│起訴書附表編號14    │
│    │            │        │罪，處有期徒刑貳月，如易科│                    │
│    │            │        │罰金，以新臺幣貳仟元折算壹│                    │
│    │            │        │日。                      │                    │
└──┴──────┴────┴─────────────┴──────────┘


司法院資訊處製作；財團法人民間司法改革基金會備份。
